臺灣高等法院刑事裁定
110年度聲再字第268號
再審聲請人
即受判決人  張鴻寶


上列聲請人因偽造文書案件，不服本院88年度上訴字第2218號，
中華民國88年11月24日第二審確定判決（第一審案號：臺灣板橋
地方法院〈現更名為臺灣新北地方法院〉87年度訴字第1149號；起
訴案號：臺灣板橋地方法院檢察署〈現更名為臺灣新北地方檢察
署〉86年度偵字第21947號），聲請再審，本院裁定如下：
    主  文
再審之聲請駁回。 
    理  由
一、聲請再審意旨略以：再審聲請人即受判決人張鴻寶（下稱聲
    請人）因偽造文書案件，對本院88年度上訴字第2218號刑事
    確定判決（下稱原確定判決），依刑事訴訟法第420條第1項
    第6款聲請再審，主張再審理由如下：
　㈠證人張鴻洲於臺灣新北地方法院審理89年度訴字第1895號偽
    造文書案時證稱：（法官問：公司股東章放何處？）會計師
    處（證A-1，本院卷第18頁）；證人何美蓮證稱：公司大小
    章、印鑑章放在黑色小鐵盒內，鐵盒鑰匙另放在一只黑色皮
    夾裡等語，股東章沒放黑盒內，只有聲請人、張鴻洲、張素
    華三人知道等語（證A-2，本院卷第20頁反面），股東章未
    放在鐵盒內，故聲請人並未保管四枚股東章，原確定判決認
    定聲請人利用掌管「錦星綢線廠有限公司」（下稱錦星公司
    ）四名股東印章而偽造文書，以辦理出資額變更登記，即有
    違誤。
　㈡證人張鴻訓於臺灣新北地方檢察署偵辦96年度偵字第13585號
    案具結證稱：曾多次向張鴻洲借錢週轉，張鴻洲當下用公司
    印鑑章蓋於提款單上，張鴻寶不在現場等語（證B-1聲請人
    繕打之說明，本院卷第19頁正面上方），公司會計何美蓮亦
    於前開臺灣新北地方法院89年度訴字第1895號案具結證稱：
    公司大小印鑑章，由張鴻洲保管放於黑盒內等語（證B-2〈與
    證A-2為同一份筆錄〉，本院卷第20頁反面），張素華也曾證
    稱過印章是張鴻洲保管的（證B-4證人張素華、張鴻洲他案
    部分筆錄，本院卷第22頁），且聲請人出國多次，不在國內
    時，張鴻洲及張素華均曾用公司大小印鑑章至銀行領錢辦事
    ，有聲請人之入出境紀錄及新莊市農會與銀行之取款憑條可
    稽（證B-3，本院卷第20頁正反面），若聲請人為公司大小
    印鑑章之保管人，試問其等所使用之公司大小印鑑章從何而
    來？是以聲請人並非錦星公司大小章之保管人，亦未利用公
    司大小章偽造文書，原確定判決認定事實有誤。
　㈢依據臺北縣政府89年12月21日八九北府建工字第089440093號
    函得知錦星公司之新臺幣（下同）300萬資本額是由張鴻洲
    獨資而200萬之錦星綢線廠直接變更而來，於77年2月5日申
    請資本額變更（證C-1，本院卷第23頁反面至24頁），張鴻
    洲籌措增資之250萬元，並於77年3月14日給付6,174元（含3
    ,000元變更費）給外包會計楊紫茵，有新莊市農會之取款憑
    條、送金簿、彰化商業銀行之取款憑條、傳票及請款簽辦單
    、票號CC0000000號支票影本為憑（證C-2，本院卷第25至27
    頁）。張鴻洲有此獨資200萬之工廠，為聲請人所不知（因
    聲請人職責僅於廠內生產，辦公室業務非聲請人之職務），
    且此項資本額之變更亦與聲請人無關。又依據經濟部發布之
    出進口廠商登記管理辦法，申請登記出進口廠商者，應檢送
    營利事業登記證影本，臺北縣政府於77年3月17日核可錦星
    公司300萬元之營利事業登記證（證C-3，本院卷第29頁正面
    ），但掌錦星公司實權之張鴻洲於18日貨櫃急於出口，因尚
    未收到變更為300萬元之營利事業登記證，故改成同年月21
    日出口（證C-4上一通運有限公司貨櫃拖車派車表，本院卷
    第30頁正面），足見增資為張錦洲為出口用途而為，卻無中
    生有嫁禍給聲請人。張錦洲雖否認此情，辯稱錦星公司之資
    本額300萬，無法登記為出進口廠商（按依據當時之出進口
    廠商輔導管理辦法規定，申請登記為出進口廠商，其實收資
    本額應在新台幣五百萬元以上），是用進源公司名義出口云
    云（證C-5，本院卷第31頁正面、第32頁正面），但經濟部
    曾函覆未達上述出進口廠商登記資本額規定而無法登記為出
    進口廠商，仍可依規定申辦特定項目貨品之專案出口，且胞
    妹張素華於臺灣新北地方檢察署檢察官偵辦97年度他字第63
    30號案亦稱錦星公司於77年間有出口到韓國等語（證C-6臺
    灣新北地方檢察署新北檢兆讓107陳45字第345352號函、經
    濟部國際貿易局89年8月25日函貿(八九)二發字第890001535
    2號函，見本院卷第32頁反面、第33頁正面）。於臺灣新北
    地方檢察署檢察官偵辦90（聲請狀誤載為91）年度偵字第15
    16號案中，張鴻洲已坦承他用此大小章去變更（證C-7臺灣
    高等檢察署處分書第11頁，見本院卷第34頁正面），且張瓊
    月、張董鵠非公司員工而虛偽投保事件，亦發生在張鴻洲掌
    權之時（證C-8勞動部勞工保險局110年3月26日保納工二字
    第11060079650號函、109年12月31日保納工二字第10910491
    800號函，見本院卷第38頁、第39頁），聲請人並自親戚處
    輾轉得知張鴻音（告訴人張義忠、張儷曄之父）早知且已坦
    承是張鴻洲自己去變更（證C-9〈即證D〉，見本院卷第19頁正
    面下方）。依據經濟部中部辦公室92年2月13日書函（見本
    院卷第28頁），受理公司登記案件採書面審核，對於申請書
    所蓋印章，僅審核公司章及負責人章是否與原登記案相符，
    從而誰保管印章即可為所欲為，聲請人未保管印章，係遭誣
    告栽贓嫁禍。
　㈣原確定判決以錦星公司之分紅是依股東所登記之出資額分配
    ，故聲請人所為變更出資額之登記致使股東即告訴人張義忠
    、張儷曄權益受損，但公司當年之紅利均先以三等分均分，
    且因張鴻洲及告訴人之父母即張鴻音、張董鵠強取豪奪，錦
    星公司已負債累累，告訴人有何權益損失？　
　㈤聲請人否認有本件偽造文書情事，惟仍因相關證人因親等免
    具結而無中生有、嫁禍栽贓，因而入獄，以上所主張之新證
    物可證本案為嫁禍栽贓案外，並可證本件是為給律師面子而
    強行入聲請人於罪之誣告案，更有司法人員不守行政中立之
    情事。又，會發生此等情事均因親屬間作證無庸具結所致，
    建議早日修法，否則如聲請人之冤案絶非最後一件。本案情
    形特殊，肇因於告訴人二人為入聲請人於罪，與張鴻洲勾串
    故意隱匿相關證物，又受張鴻音、張鴻洲教唆提告，告訴人
    等之父張鴻音詳知當年情況，是錦星公司掌握實權者張鴻洲
    所為偽造文書，且曾厚顏找聲請人求和而被聲請人嚴拒，無
    奈仍強行蠻幹，造成本冤案。當年聲請人堅決否認本案犯行
    ，因公司變更非聲請人職責，真相均在證人口中，應傳喚對
    質立明，為此，除張鴻音已歿，聲請傳喚證人：張鴻洲、張
    素華、張儷曄、張義忠、陳寬裕、何美蓮、楊紫茵、楊聰明
    、許智評檢察官、高玉舜法官、孟令士檢察官、曾德水法官
    、林立華法官、楊貴雄法官，及聲請調閱張鴻洲名下進源綢
    線有限公司帳號9667-9號及張鴻洲名下個人帳號2119-1號等
    活期存款帳戶資料及張鴻洲名下個人帳號6-183-7之甲存（
    支票）帳戶等。
二、按有罪之判決確定後，因發現新事實或新證據，單獨或與先
    前之證據綜合判斷，足認受有罪判決之人應受無罪、免訴、
    免刑或輕於原判決所認罪名之判決者，為受判決人之利益，
    固得依刑事訴訟法第420條第1項第6款規定聲請再審，然該
    所稱的新事實或新證據，須確實足以動搖原確定判決所認定
    之犯罪事實，亦即學理上所謂的確實性（或明確性、顯著性
    ）要件，如僅對原確定判決認定事實爭辯，或對原確定判決
    採證認事職權行使，任意指摘，或對法院依職權取捨證據持
    相異評價，即使予以審酌，亦無法動搖原確定判決，自非符
    合刑事訴訟法第420條第1項第6款、第3項所定提起再審之要
    件。又法院認為無再審理由者，應以裁定駁回之。經前項裁
    定後，不得更以同一原因聲請再審；法院認為聲請再審之程
    序違背規定者，應以裁定駁回之，刑事訴訟法第434條第1項
    、第3項、第433條分別定有明文。所謂「同一原因」，係指
    同一事實之原因而言，是否為同一事實之原因，應就重行聲
    請再審之事由及其提出之證據方法，與已經實體上裁定駁回
    之先前聲請，是否完全相同，予以判斷，若前後二次聲請再
    審的原因事實及其所提出之證據方法，均相一致者，即屬同
    一事實之原因，自不許其更以同一原因聲請再審（最高法院
    108年度台抗字第969號裁定要旨參照）。
三、經查：
　㈠聲請人被訴於76年11月初某日，擅自以錦星公司股東張義忠
    及張儷曄名義製作股東同意書、股東名冊及公司章程等私文
    書，憑以將其個人於錦星公司之出資額從10萬元提高至260 
    萬元，並委由不知情之「宏茂會計事務所」記帳人員楊淑雯
    （原名楊紫茵），於同年月18日持向當時之臺灣省政府建設
    廳行使申辦錦星公司之資本額變更登記，而使承辦公務員將
    上開不實事項登載於其職務上所掌錦星公司變更登記事項卡
    公文書之案件，經臺灣新北地方法院以87年度訴字第1149號
    判決，依行為時牽連犯關係從一重論處聲請人以行使偽造私
    文書罪刑，並減刑為有期徒刑1月，經聲請人提起第二審上
    訴，由本院以88年度上訴字第2218號判決認聲請人之上訴為
    無理由而駁回其上訴，於88年12月30日確定，於判決中已說
    明認定犯罪事實所憑之證據以及對於聲請人之辯解不予採信
    之理由。
　㈡聲請人之上開聲請意旨暨所提出之證據（詳理由欄一所述）
    ，係主張聲請人並未保管錦星公司大小印鑑章及股東章，應
    係遭張鴻洲為達增資出口之目的而栽贓嫁禍，聲請人並無偽
    造文書之犯行，亦未使股東張義忠及張儷曄權益受損等情，
    惟聲請人前已數次分別執相同之事由或證據向本院聲請再審
    而遭駁回，於104年2月4日刑事訴訟法第420條修正施行之後
    ，亦經本院以107年度聲再字第453號（經最高法院108年度
    台抗字第102號裁定抗告駁回確定）、108年度聲再字第257
    號（經最高法院108年度台抗字第1160號裁定抗告駁回確定
    ）、108年度聲再字第385號（經最高法院108年度台抗字第1
    596號裁定抗告駁回確定）、109年度聲再字第48號（經最高
    法院109年度台抗字第650號抗告駁回確定）、109年聲再字
    第429號（經最高法院109年度台抗字第2117號抗告駁回確定
    ）、110年聲再字第82號（110年度台抗字第515號）等裁定
    自實體上判斷審酌後，認無再審理由而駁回其再審之聲請，
    有各該裁定及本院被告前案紀錄表在卷可查。前案裁定均已
    就聲請人主張上揭原因事實實質審究，述明何以認再審無理
    由予以駁回。聲請人又執與先前聲請再審時相同原因事實及
    證據方法聲請再審，違反刑事訴訟法第434條第3項規定，其
    聲請再審程序顯然違背規定，且無從補正，自非合法。此外
    ，聲請人所提重點補敘陳述之內容及自行繕打之說明，乃其
    對法院依職權取捨證據持相異評價而陳述之意見，所提出證
    C-8勞動部勞工保險局110年3月26日保納工二字第110600796
    50號函、109年12月31日保納工二字第10910491800號函（見
    本院卷第38頁、第39頁），主張張瓊月、張董鵠非公司員工
    而於77年、78年起虛偽投保事件，亦發生在張鴻洲掌權之時
    ；所提出張鴻洲75年12月9日退股之股東同意書（見本院卷
    第19頁反面），主張張鴻洲心虛不敢提告云云，提出供投擲
    演示用之金屬塊以說明其人在國外時，與張鴻洲彼此不可能
    授受公司印章，以及其餘所提出本院91年度上訴字第960號
    刑事判決書節本、臺灣板橋地方法院檢察署檢察官不起訴處
    分書節本、錦星公司向彰化商業銀行借款300萬元之借據、
    臺灣板橋地方法院92年度訴字第2209號民事判決書節本、財
    政部臺灣省北區國稅局新莊稽徵所96年1月18日函、聲請啟
    事、「地獄遊記」影本、（以上見本院卷第18頁反面、第35
    、36頁、第41至46頁及卷末置物袋），經核皆與原確定判決
    所認定之被告犯罪事實無證據法上之關聯性，並非適格之再
    審證據，顯與刑事訴訟法第420條第1項第6款之規定不符。
    綜上，聲請人本件再審之聲請於法不合，應予駁回，又因其
    聲請再審之理由，程序違背規定已明，且無從命補正，並無
    疑義，故無庸依刑事訴訟法第429條之2前段通知聲請人到場
    或聽取檢察官與受判決人之意見，附此敘明。
據上論斷，依刑事訴訟法第434條第3項、第433條前段，裁定如
主文。
中　　華　　民　　國　　110 　年　　6 　　月　　30　　日
                  刑事第六庭  審判長法　官  劉方慈
                                    法　官  曹馨方
　　　　　　　　　　　　　　　　　　法　官  許曉微
以上正本證明與原本無異。
如不服本裁定，應於收受送達後五日內向本院提出抗告狀。
                                    書記官  徐仁豐
中　　華　　民　　國　　110 　年　　6 　　月　　30　　日